【裁判字號】    97,上訴,1566
【裁判日期】    971103
【裁判案由】    偽造文書等
【裁判全文】
臺灣高等法院高雄分院刑事判決        97年度上訴字第1566號
    上  訴  人  臺灣屏東地方法院檢察署檢察官
    被      告  乙○○
上列上訴人因被告偽造文書等案件，不服臺灣屏東地方法院97年
度訴字第334 號中華民國97年7 月8 日第一審判決（起訴案號：
臺灣屏東地方法院檢察署96年度偵字第7174號），提起上訴，本
院判決如下：
    主  文
上訴駁回。
    理  由
一、公訴意旨略以：被告乙○○於96年8 月6 日，前往告訴人甲○○○住處收取1 萬元之際，基於行使偽造文書之犯意，未
    經丙○○之授權，偽簽「丙○○」之署押1 枚，而偽造丙○○於96年4 月已收甲○○○欠款2 萬元之收據1 紙，並持以
    行使而交付告訴人甲○○○收執，足以生損害於丙○○及甲○○○，因認被告乙○○涉有刑法第216 條、第210 條之行
    使偽造私文書罪嫌云云。
二、按犯罪事實，應依證據認定之，無證據不得認定犯罪事實；
    又不能證明被告犯罪者，應諭知無罪之判決；刑事訴訟法第
    154 條第2 項、第301 條第1 項分別定有明文。次按認定不
    利於被告之證據須依積極證據，苟積極證據不足為不利於被
    告事實之認定，即應為有利被告之認定，更不必有何有利之
    證據；又犯罪事實之認定，應憑證據，如無相當之證據，或
    證據不足以證明，自不得以推測或擬制之方法，以為裁判之
    基礎；最高法院30年上字第816 號判例、40年台上字第86號
    判例可資參照。
三、公訴人認被告乙○○涉犯前揭行使偽造私文書罪嫌，無非係
    以被告在甲○○○提供之紙張上書寫「四月份丙○○收貳萬
    元正」等語，具有收據之性質，為其主要論據。
四、訊據被告乙○○堅決否認有何上述公訴人所指之犯行，辯稱
    ：潘秀妍先後所述不一，且上開所寫並無收據之性質，自不
    成立偽造文書罪等語。
四、經查：
（一）證人即告訴人甲○○○固於檢察官偵查中結證稱：「這是
      被告寫的，因為我之前已付給丙○○2 萬元，我請被告補
      簽收，因此被告他才寫的。‧‧‧‧這張代表收據。」等
      語（見偵查卷第15頁），惟又於原審審理時結證稱：「（
      被告說這句話是應妳的要求才寫的，是否實在？）我跟他
      說已經給丙○○2 萬元了，他就自動寫下去。」、「（並
      不是妳要求他出具已經給付2 萬元給丙○○的收據給妳？
      ）不是。」等語（見原審卷第43頁背面），證人甲○○○
      前後所供有所出入，如其確係要求被告補給收據，理應要
      求被告向丙○○索取收據轉交，或要求被告以代理人之身
      分為之，且該記載之後，並未如一般習慣由書寫者簽名或
      蓋章，自不能依甲○○○在檢察官偵查中所陳述之意見，
      逕謂被告在其提供之紙張上書寫「四月份丙○○收貳萬元
      正」等語，具有收據之性質。
（二）又偽造私文書罪之成立，須所偽造者為他人名義之文書（
      最高法院27年滬上字第113 號(2)判例參照）。被告在甲○○○提供之紙張上書寫「四月份丙○○收貳萬元正」，係
      在甲○○○面前當埸為之，並在其下方書寫「八月份乙○○收壹萬元正」等語，二者緊緊相連，此外並未另簽名或
      蓋章，有該字條在警詢卷第26頁可稽，是縱認該「四月份
      丙○○收貳萬元正」之記載，具有收據之性質，亦不能認
      為即係被告冒用丙○○之名義製作，而非以其自己之名義
      所製作。從而，本件亦不得徒以被告書寫「四月份丙○○
      收貳萬元正」等語，逕謂其偽造丙○○名義之文書，而應
      論以偽造私文書或行使偽造私文書罪名。
（三）綜上所述，被告前開所辯，應屬可採，本件公訴人認被告
      在甲○○○提供之紙張上書寫「四月份丙○○收貳萬元正
      」等語，為偽造丙○○名義之文書，其持以行使，應論以
      行使偽造私文書罪名，容有未恰。從而公訴人所持之前開
      論據，均無法採為認定被告犯罪之證據。此外，復查無其
      他積極證據足資證明被告有何行使偽造文書犯行，本件既
      不能證明被告犯罪，自應為被告無罪之諭知。
五、原審以不能證明被告乙○○犯行使偽造私文書罪，而為被告
    無罪之諭知，核無違誤；檢察官上訴意旨，猶執前詞，指摘
    原判決不當，為無理由，應予駁回。
六、被告被訴詐欺取財罪部分，經原審判處拘役30日，因未上訴
    ，而告確定，核此敘明。
據上論斷，應依刑事訴訟法第368 條，判決如主文。
本案經檢察官陳建年到庭執行職務。
中    華    民    國    97    年    11    月    3     日
                  刑事第二庭  審判長法  官  林正雄
                                    法  官  陳啟造
                                    法  官  黃壽燕
以上正本證明與原本無異。
被告不得上訴。
檢察官如不服本判決應於收受本判決後10日內向本院提出上訴書
狀，其未敘述上訴理由者，並得於提起上訴後10日內向本院補提
理由書狀（均須按他造當事人之人數附繕本）「切勿逕送上級法
院」。
中    華    民    國    97    年    11    月    3     日
                                    書記官  梁雅華


司法院資訊處製作；財團法人民間司法改革基金會備份。
